【裁判字號】    95,台上,5041
【裁判日期】    950914
【裁判案由】    強盜
【裁判全文】
最高法院刑事判決            九十五年度台上字第五０四一號
    上  訴  人  甲○○
                        號（另案在台灣高雄第二監獄執行中
                        ）
上列上訴人因強盜案件，不服台灣高等法院高雄分院中華民國九
十五年六月三十日第二審更審判決（九十五年度上更(一)字第一二
七號，起訴案號：台灣高雄地方法院檢察署九十四年度偵字第一
八一一一號），提起上訴，本院判決如下：
    主  文
上訴駁回。
    理  由
一、加重強盜部分：
按刑事訴訟法第三百七十七條規定，上訴於第三審法院，非以判
決違背法令為理由，不得為之。是提起第三審上訴，應以原判決
違背法令為理由，係屬法定要件。如果上訴理由狀並未依據卷內
訴訟資料，具體指摘原判決不適用何種法則或如何適用不當，或
所指摘原判決違法情事，顯與法律規定得為第三審上訴理由之違
法情形，不相適合時，均應認其上訴為違背法律上之程式，予以
駁回。本件上訴人甲○○上訴意旨略稱：上訴人係於離開現場後
在道路上遭被害人洪基力發覺，所為與刑法第三百二十九條所稱
之「當場」要件不符，且上訴人已將竊得之贓物丟棄，亦無防護
贓物之情形。又被害人係因上訴人掙扎扭動而受傷，而上訴人當
時身上有剪刀及螺絲起子，則上訴人苟有傷害被害人之故意，則
使用上開物品對被害人施強暴即可，上訴人何必用口咬傷被害人
。足見上訴人並無原判決所載因脫免逮捕，而當場對被害人施以
強暴之犯行，原判決為不利上訴人之認定，於法有違等語。
惟查原判決認定上訴人有原判決事實欄所載之攜帶兇器毀壞門扇
，因脫免逮捕，而當場施以強暴（累犯）犯行，係以訊據上訴人
坦承為如原判決事實欄所載之加重竊盜犯行等情是實，上訴人雖
否認有為脫免逮捕而對被害人施以強暴之行為，辯稱：伊不是故
意要傷害被害人，因被害人用手勒住伊脖子，致伊不能呼吸而兩
眼發黑，始咬被害人右前臂云云。然查上訴人為如原判決事實欄
所載之加重竊盜犯行，於得手後手中拿著被害人所有財物甫走出
行竊現場，即遭適開車返家剛停妥車輛之被害人發現，上訴人隨
即逃跑，被害人緊跟在後追及並抱住上訴人，上訴人為脫免逮捕
，而掙扎扭動致被害人摔倒在地，被害人起身後以左手抓住上訴
人之左手，右手繞過上訴人之頸部予以勒住，上訴人於掙扎中咬
傷被害人之右前臂，致被害人受有右前臂、雙膝擦傷等傷勢之事
實，業據上訴人於警詢、檢察官偵查及事實審法院審理中坦承不
諱，核與被害人指訴情節大致相符，並有大東醫院診斷證明書、
贓物認領保管單暨贓物清單各一紙、相關照片四十九張附卷可資
佐證，堪認上訴人上開自白各情係屬事實。參酌被害人於第一審
審理中指稱：伊追到上訴人時從後面抱住上訴人身體，上訴人掙
扎甩開伊，伊摔倒在地上受傷後，又站起來勒住上訴人脖子，想
要制伏上訴人，當時使用之力氣不會使上訴人無法呼吸，因為上
訴人一直在求饒，希望伊放其一馬，是故意咬伊的等情明確；且
被害人當時若已緊勒上訴人脖子達無法呼吸之程度，則被害人之
手必緊扣於上訴人咽喉即下頷下方頸部處，衡情上訴人之口當無
法咬及被害人右手前臂處，堪認上訴人當時雖遭被害人以手勒住
脖子，然並非遭緊勒而致無法呼吸之程度。另上訴人於行竊後甫
出被害人住處前門轉角處（被害人住處係邊間其前門左側即為轉
角），即遭被害人發現其手提包包數只（內裝竊自被害人家中之
財物），身上並揹著被害人配偶之包包，復持有被害人送洗西裝
印有洗衣店名稱之包裝袋，上訴人發覺被害人下車迅即逃跑，被
害人在後緊追一直在其視線範圍內之上訴人，嗣上訴人逃跑約八
十至一百公尺後終遭被害人追及等情，業據被害人於第一審審理
中指述甚詳。則上訴人於竊盜得手後甫出被害人住處前門即遭發
現，堪認上訴人於行竊後仍未離開盜所，其所為自該當於刑法第
三百二十九條所稱之當場施以強暴。上訴人否認辯解各情，均屬
事後卸責之詞，不足採信等情，予以綜合判斷。因而撤銷第一審
判決，改判論處上訴人攜帶兇器毀壞門扇，因脫免逮捕，而當場
施以強暴罪刑（累犯），駁回上訴人在第二審之上訴，已於判決
內說明其所憑之證據及其認定之理由，從形式上觀察，並無違背
法令之情形。按證據之取捨與證據之證明力如何，均屬事實審法
院得自由裁量、判斷之職權；苟其此項裁量、判斷，並不悖乎通
常一般之人日常生活經驗之定則或論理法則，又於判決內論其
何以作此判斷之心證理由者，即不得任意指摘其為違法，而據為
提起第三審上訴之合法理由。原判決綜合上述各項證據資料，認
定上訴人確有原判決事實欄所載之犯行，其否認辯解各情係屬事
後卸責之詞，不足採信等情，乃其採證認事調查職權之合法行使
；原判決並已說明上訴人係故意咬傷被害人，所為核與刑法第三
百二十九條所稱當場施以強暴之構成要件相符等情，並非無據，
不容任意指為違法。上訴意旨徒憑己意或就原判決已有說明之事
項，或就原審判斷證據證明力之合法職權行使，仍執前詞重為單
純事實上之爭執，難謂係適法上訴第三審之理由，其此部分之上
訴違背法律上之程式，應予駁回。
二、傷害部分：
按刑事訴訟法第三百七十六條所列各罪之案件，經第二審判決者
，不得上訴於第三審法院，法有明文。本件上訴人另犯傷害罪部
分，原判決認係成立刑法第二百七十七條第一項之罪，核屬刑事
訴訟法第三百七十六條第一款之案件，依上開說明，既經第二審
判決，自不得上訴於第三審法院。且縱傷害部分與前述加重強盜
部分，有牽連犯關係為裁判上一罪，但其加重強盜部分之上訴為
不合法，本院應從程序上予以駁回，而無從為實體上判決，對於
輕罪之傷害部分，亦無從適用審判不可分原則，為實體上審判。
上訴人竟復對此部分提起上訴，顯為法所不許，應予駁回。
據上論結，應依刑事訴訟法第三百九十五條前段，判決如主文。
中    華    民    國  九十五  年    九    月   十四   日
                      最高法院刑事第一庭
                          審判長法官  董  明  霈
                                法官  林  茂  雄
                                法官  張  祺  祥
                                法官  呂  永  福
                                法官  黃  正  興
      本件正本證明與原本無異
                                      書  記  官
中    華    民    國  九十五  年    九    月   二十   日
                                                  Ｒ


司法院資訊處製作；財團法人民間司法改革基金會備份。
